臺灣嘉義地方法院刑事判決
110年度交易字第355號
公  訴  人  臺灣嘉義地方檢察署檢察官
被      告  陳茂盛


上列被告因過失傷害案件，經檢察官提起公訴（110年度偵字第7
302號），本院判決如下：
　　主　　文
陳茂盛犯過失傷害罪，處拘役貳拾日，如易科罰金，以新臺幣壹
仟元折算壹日。
　　犯罪事實
一、陳茂盛於民國110年3月7日0時22分許，駕駛車牌號碼0000-0
    0號自用小客車，沿嘉義縣番路鄉省道台3線公路由北往南方
    向行駛，本應注意汽車行駛至設有閃光黃燈之交岔路口，應
    減速接近，注意安全，小心通過，依當時天氣晴，夜間有照
    明，柏油路面乾燥、無缺陷，道路無障礙物而視距良好，並
    無不能注意之情事，竟疏未充分小心，於同日0時23分許，
    行經該路段與縣道159甲線交岔路口時，全未減速即貿然直
    行進入上開交岔路口。適李宗昱騎乘車牌號碼000-000號普
    通重型機車，沿縣道159甲線由西往東方向駛至，欲通過上
    開交岔路口，亦未注意在設有閃光紅燈之交岔路口，減速接
    近，並停止於交岔路口前，讓幹道車優先通行，即貿然前行
    。雙方進入交岔路口後見對方來車方才開始緊急煞車減速，
    致李宗昱因煞閃而自摔倒地，並受有左小腿血腫、左膝及右
    手腕挫傷、右膝及左小腿上段挫擦傷、右前臂及左手腕擦傷
    等傷害。
二、案經李宗昱訴由嘉義縣警察局中埔分局報臺灣嘉義地方檢察
    署檢察官偵查起訴。
　　理　　由
壹、程序部分
一、本判決參考司法院107年3月28日「刑事判決精簡原則」製作
    。
二、證據能力部分因當事人均未爭執，依上開原則，不予說明。
貳、認定犯罪事實所憑之證據及理由
一、訊據被告陳茂盛固坦承其與告訴人李宗昱所駕駛之車輛於11
    0年3月7日0時23分許，均在上開交岔路口煞停，告訴人因而
    倒地受傷等情。惟否認有過失傷害犯行，辯稱：我當時行向
    為閃光黃燈，有優先路權，我在路口前30公尺就有看到告訴
    人，並開始減速並停車，未與告訴人發生碰撞，我沒有過失
    云云。
二、惟查：
  ㈠被告與告訴人於上開時間、地點，分別駕駛前述汽車及機車
    而發生交通事故，雙方雖未直接發生碰撞，然告訴人因該事
    故受有左小腿血腫、左膝及右手腕挫傷、右膝及左小腿上段
    挫擦傷、右前臂及左手腕擦傷等傷害等情，業經被告於審理
    中自承：當日有發生兩車在交岔路口煞停，告訴人因此跌倒
    之事，我對於告訴人因本案受傷沒意見等語（見本院卷第42
    、43頁），並經證人即告訴人李宗昱於警詢中證稱：我當時
    由西往東直行159甲線，快到路口時我看到台3線北往南有臺
    車輛很快地衝過來，我看到後馬上緊急煞車，導致車輛失控
    打滑，自摔倒地，未與對方車輛發生碰撞，對方行經閃黃燈
    路口未依規定減速接近，未注意安全小心通過，我因車禍經
    醫生診斷我左小腿血腫、左膝及右手腕挫傷、右膝及左小腿
    上段挫擦傷、右前臂及左手腕擦傷等語明確（見警卷第7頁
    反面）。復有道路交通事故現場圖（見警卷第10頁）、道路
    交通事故調查報告表㈠及㈡（見警卷第12、13頁）、天主教中
    華聖母修女會財團法人天主教聖馬爾定醫院110年3月31日11
    0字08271號診斷證明書各1份；道路交通事故照片18張（見
    警卷第14-22頁）附卷可資為證。此部分事實，首堪認定。
    公訴意旨認被告與告訴人所駕駛之車輛已發生撞擊云云，容
    有誤認。
  ㈡經本院於審理中勘驗本案交通事故發生時之現場監視器錄影
    畫面，可見被告於110年3月7日0時23分7秒起，駕駛前述汽
    車，沿台3線公路由北往南方向行駛接近上開交岔路口，至
    同日0時23分12秒，該汽車完全駛入上開交岔路口時止，該
    汽車均未有減速之情形。直至同日0時23分13秒，告訴人所
    騎乘之機車亦進入上開交岔路口後，被告所駕駛之汽車方才
    緊急煞車，於同日0時23分14秒完全停止，並於煞停之過程
    中因緊急煞車導致車身產生頓挫。告訴人則於同日0時23分1
    3秒接近被告所駕駛之汽車時，自摔倒地並向前滑行至被告
    所駕駛之汽車前方，於此過程中雙方車輛並未發生碰撞等情
    ，此有本院110年11月24日勘驗筆錄及附件勘驗報告附卷足
    憑（見本院卷第61、62、71-74頁），顯見被告所駕駛之汽
    車接近並駛入上開交岔路口時，並未減速，直到駛入上開交
    岔路口後方才緊急煞車以避險。再斟酌告訴人於本案事故發
    生前，因見被告通過路口之行車速度頗快，故選擇緊急煞車
    以避險等情，亦經告訴人於警詢中證述如前（見警卷第7頁
    反面）。承上可知告訴人所述被告於本案事故發生前之車速
    仍快乙節，核與本院勘驗結果所見被告於駕車駛入上開交岔
    路口時，並未減速等情，大致吻合，而屬可採。從而，被告
    駕車駛入上開交岔路口時，其車速並未放緩，且其當時之行
    車速度已足使告訴人警覺到二車將有發生碰撞之危險，因而
    選擇緊急煞車以避免碰撞等情，堪以認定。被告辯稱其早於
    進入上開交岔路口前，即已開始減速云云，要難採信。
  ㈢汽車行駛至交岔路口，其行進、轉彎，應遵守燈光號誌；特
    種閃光號誌閃光黃燈表示「警告」，車輛應減速接近，注意
    安全，小心通過，閃光紅燈表示「停車再開」，車輛應減速
    接近，先停止於交岔路口前，讓幹線道車優先通行後認為安
    全時，方得續行，道路交通安全規則第102條第1項、道路交
    通標誌標線號誌設置規則第211條第1款分別定有明文。經查
    ，被告係具有相當社會經驗之成年人，且合法考領有普通小
    型車駕駛執照，此有被告之證號查詢汽車駕駛人資料可參（
    見警卷第29頁），且經被告於審理中自承在卷（見本院卷第
    66頁），其當知悉上開規定並謹慎遵守。又依據前述道路交
    通事故調查報告表㈠所載，可知本案事故發生當時天氣晴，
    夜間有照明，柏油路面乾燥、無缺陷，道路無障礙物而視距
    良好，並無不能注意之情事。故被告駕駛汽車接近上開交岔
    路口時，其行向之燈號既為閃光黃燈，其自應減速接近該路
    口，並注意安全，小心通過該路口，以避免危險發生。然被
    告駕車接近並駛入設有閃光黃燈之交岔路口時，全未有煞車
    之跡象，直到在路口內發現危險（即告訴人所騎乘之機車）
    ，始緊急煞車，業經認定如前。又被告駕駛之汽車雖未與告
    訴人發生撞擊，然告訴人係因見到被告所駕駛之汽車未減速
    即駛入上開交岔路口，且車速頗快，為避免兩車碰撞，方急
    煞失控人車倒地等情，業據告訴人指證如上（見警卷第7頁
    反面），並有本院勘驗筆錄及附件附卷足佐。是以，被告駕
    駛汽車行經閃光黃燈之交岔路口，未依上開規定減速接近，
    即貿然駛入該路口，致告訴人見狀為避免兩車碰撞而緊急煞
    停，重心不穩而自摔倒地，並受有前述傷害，被告前開所為
    自為本案事故發生肇因之一。再者，本案先後經交通部公路
    總局嘉義區監理所嘉雲區車輛行車事故鑑定會鑑定及交通部
    公路總局車輛行車事故鑑定覆議會覆議，均認為：告訴人駕
    駛普通重型機車，行經閃光紅燈號誌交岔路口，支線道車未
    暫停讓幹線道車先行，致遇見狀況煞閃摔車倒地，為肇事主
    因。被告駕駛自用小客車，行經閃光黃燈號誌交岔路口，未
    注意安全，小心通過，為肇事次因等情，有交通部公路總局
    嘉義區監理所嘉雲區車輛行車事故鑑定會嘉雲區0000000號
    鑑定意見書（見警卷第26頁反面-第27頁反面）、交通部公
    路總局車輛行車事故鑑定覆議會0000000案覆議意見書（見
    偵卷第10-11頁）在卷可憑。是被告就本案交通事故之發生
    自有過失甚明，且其過失行為與告訴人之傷害結果間，顯有
    相當因果關係，亦屬明確。縱使告訴人對於本案事故之發生
    亦有行經閃光紅燈交岔路口，未先停止於交岔路口前，讓幹
    線道車優先通行之過失，且其過失程度高於被告，然此至多
    僅得列為科刑之審酌事項，並無從據此解免被告之過失罪責
    。是被告辯稱其全無過失，自不可採。
三、綜上所述，被告所辯核屬犯後卸責之詞，要無可採。本案事
    證明確，被告過失責任甚明，其過失致人受傷犯行，堪予認
    定，應依法論科。
參、論罪科刑
一、核被告所為，係犯刑法第284條前段之過失傷害罪。其於肇
    事後，留在事故現場，並於犯罪偵查機關尚不知肇事者為何
    人前，向到場處理之員警供承其為肇事者一節，有嘉義縣警
    察局中埔分局交通分隊道路交通事故肇事人自首情形紀錄表
    1 份在卷可憑（見警卷第25頁），堪認被告本案符合自首之
    要件，爰依刑法第62條前段規定，減輕其刑。
二、爰以行為人之責任為基礎，審酌被告駕駛汽車行經設有閃光
    黃燈之交岔路口時，未依循燈光號誌，減速接近，注意安全
    ，小心通過，以致告訴人為閃避被告所駕駛之汽車而煞閃失
    控自摔倒地，釀成本案交通事故，並導致告訴人受有前述傷
    勢，實屬不該。再考量被告犯後否認犯行，且因雙方就賠償
    金額未有共識，而尚未與告訴人達成和解之犯後態度。兼衡
    被告於審理中自陳教育程度為高中畢業，職業為工，按日計
    薪，日薪約新臺幣1千多元，已離婚，無人需其扶養等家庭
    、生活、經濟狀況（見本院卷第68頁），以及被告違反義務
    之程度；告訴人為支線道車，卻未暫停禮讓行駛在幹線道之
    被告先行，所為屬本案事故之肇事主因，且告訴人因本案所
    受傷勢尚非嚴重等一切情狀，量處如主文所示之刑，並諭知
    易科罰金之折算標準。
據上論斷，應依刑事訴訟法第299條第1項前段（依刑事判決精簡
原則，僅記載程序法條），判決如主文。
本案經檢察官邱朝智提起公訴，檢察官廖俊豪到庭執行職務。
中　　華　　民　　國　　110 　年　　12　　月　　8 　　日
                  刑事第五庭    法　官　陳盈螢
以上正本證明與原本無異。
如不服本判決應於收受判決後20日內向本院提出上訴書狀，並應
敘述具體理由；其未敘述上訴理由者，應於上訴期間屆滿後20日
內向本院補提理由書（均須按他造當事人之人數附繕本）「切勿
逕送上級法院」。告訴人或被害人如對於本判決不服者，應具備
理由請求檢察官上訴，其上訴期間之計算係以檢察官收受判決正
本之日期為準。
中　　華　　民　　國　　110 　年　　12　　月　　8 　　日
                                書記官  陳孟瑜 
附錄本案論罪科刑法條：中華民國刑法第284條前段
因過失傷害人者，處一年以下有期徒刑、拘役或十萬元以下罰金
。